【裁判字號】    96,交聲,1052
【裁判日期】    970610
【裁判案由】    聲明異議
【裁判全文】
臺灣臺南地方法院交通事件裁定        96年度交聲字第1052號
移送機關  交通部公路總局嘉義區監理所臺南監理站
異議人即  丙○○
受處分人
上列受處分人因違反道路交通管理處罰條例案件，對於交通部公
路總局嘉義區監理所臺南監理站民國九十六年十一月十二日所為
之裁決處分（處分案號：嘉監南字第裁７４－Ｍ0000000
0號）聲明異議，本院裁定如下：
    主  文
異議駁回。
    理  由
一、原處分意旨略以：異議人即受處分人丙○○（下稱異議人）
    所有之車牌號碼Ｖ９－１２７號營業一般小客車（下稱Ｖ９
    －１２７號車），已於民國八十八年九月二十七日繳銷牌照
    ，嗣在未領牌照之下，經甲○○駕駛該車，於九十年三月四
    日十八時三十九分許行經臺十九甲線新市路段時，遭臺南縣
    警察局交通警察隊警員發現該汽車並未懸掛號牌而查知上情
    ，遂以異議人有未領牌照行駛之違規為由，於同日開立臺南
    縣警察局南縣警交字第Ｍ00000000號舉發違反道路
    交管理事件通知單（下稱本件舉發通知單）予以舉發，並經
    原處分機關即交通部公路總局嘉義區監理所臺南監理站（下
    稱原處分機關）以上開違規事實明確，依道路交通管理處罰
    條例（下稱處罰條例）第十二條第一項第一款之規定，裁處
    異議人罰鍰新臺幣（下同）七千二百元。
二、聲明異議意旨略以：異議人所有之Ｖ９－１２７號車之牌照
    已於八十八年九月二十七日繳銷，而將車置於友人處，嗣因
    甲○○之人未經異議人及異議人之友人同意，駕駛該車，致
    遭開立罰單，故該違規應由甲○○負責，不應由異議人負責
    ，為此提出聲明異議，請求撤銷原處分。
三、按汽車有未領用牌照行駛者，處汽車所有人一千二百元以上
    二千四百元以下罰鍰，並禁止其行駛，修正前即八十六年四
    月二十三日公布，並於八十六年六月一日施行之道路交通管
    理處罰條例第十二條第一項第一款定有明文。上開條文所指
    之「汽車所有人」，係指該車輛於違規當時之真正所有權人
    而言，蓋車籍資料僅係監理機關對於車輛管理之行政登記事
    項，車籍資料上之車主名稱登記，雖可據以作為該車所有人
    之判斷依據，然該車籍資料所登記之車主，並非當然即為民
    法上之真正所有權人，如汽車自始未領用牌照，自無牌照之
    車籍登記資料可資判斷，又如牌照經繳銷、註銷等情形之車
    輛，該車原有之車籍資料即難加以變動，原車輛所有人如欲
    將該繳銷牌照車輛之所有權移轉他人，或因其他法律關係而
    喪失所有權時，亦無從藉由車籍資料之變更，而另為繳銷牌
    照車輛新車主之登記，故車輛經完成牌照繳銷登記後，其所
    有權誰屬即已無從藉由車籍資料加以確認，實際上則應依照
    民法上動產所有權歸屬之相關規定加以判斷，而非永遠以牌
    照繳銷前之車主為該車所有權人之認定標準。經查：
  (一)異議人所有原車牌號碼Ｖ９－１２７號車，已於八十八年九
    月二十七日繳銷牌照，而於九十年三月四日十八時三十九分
    許，經甲○○駕駛行經台十九線新市路時，有未領牌照行駛
    之違規，經台南縣警察局交通警察隊警員開立本件舉發通知
    單，並經原處分機關以上揭違規事實明確，依修正前道路交
    通管理處罰條例第十二條第一項第一款規定裁處罰鍰新台幣
    七千二百元等情，除為受處分人所陳外，並有汽車異動歷史
    查詢表、汽車各項異動作業登記單、本件舉發違反道路交通
    管理事件通知單及原處分機關九十六年十一月十二日嘉監南
    字第裁７４－Ｍ00000000號裁決書（下稱原處分）
    各一份可稽。
  (二)異議人於本院調查時陳述「（牌照註銷後，這台車子你如何
    處理？）車子放在台南縣大內鄉二溪村三十三號乙○○家，
    在我去監理站辦完牌照註銷後，我就通知乙○○到我位於永
    華路的居處將這台車牽走，這是在八十八年的事」「我不曉
    得牌照註銷後要報廢，當時乙○○說他的車子快要壞了，叫
    我把Ｖ９－１２７號車給他，等他的車子壞了他就可以開這
    台車，並且辦過戶。」「我不認識甲○○，乙○○曾經帶我
    去大內鄉找他，想要去將Ｖ９－１２７號車牽回處理，甲○○表示他沒有錢，我當場和乙○○商量就燃料稅的部分由我
    和乙○○分擔，甲○○要去分擔舉發單的部分，甲○○有答
    應，但是他後來沒有去繳，是在我接到剛才所提出的稅捐處
    分書之後，我才知道車子在外面有人行駛，就趕快去找乙○○。」「（你當時把車子交給乙○○的時候，是否是要讓乙○○行駛？）是。」「我去找甲○○之後就當面向他拿到車
    ，然後就去報廢了」等語，則異議人於牌照繳銷後，將車交
    付於乙○○供其使用，係欲待至乙○○之車無法行駛時始行
    辦理異議人之車之過戶，而於異議人得知本件違規事件後，
    異議人尚能向甲○○取得該車以供辦理報廢車輛等情觀之，
    異議人於八十八年交付該車於乙○○時，其間尚無所有權之
    讓與合意，按民法上動產所有權之讓與，於當事人間有讓與
    合意，並交付其物時始生效力，是於本件違規時，異議人繳
    銷牌照前車號Ｖ９－１２７號車之所有權應為異議人所有。
  (三)綜上所述，異議人丙○○所有之前述營業一般小客車，有於
    上開時、地，由駕駛人甲○○駕駛，並有未領用牌照行駛之
    違規事實，既可認定，惟按行為後法律或自治條例有變更者
    ，適用行政機關最初裁處時之法律或自治條例，但裁處前之
    法律或自治條例有利於受處罰者，適用最有利於受處罰者之
    規定，行政罰法第五條立有規定。本件違規行為發生時之道
    路交通管理處罰條例業經修正，並經總統於九十四年十二月
    二十八日公布，自九十五年七月一日開始施行，關於本件未
    領用牌照行駛之違規行為，行為發生時有效之規定即八十六
    年四月二十三日修正公布，自八十六年六月一日起施行之道
    路交通管理處罰條例第十二條第一項第一款係規定：「汽車
    有左列情形之一者，處汽車所有人一千二百元以上二千四百
    元以下罰鍰，並禁止其行駛：一、未領用牌照行駛者。」其
    得受罰鍰係最高額銀元二千四百元，即新臺幣七千二百元，
    然原處分機關裁處時即現行之同條例第十二條第一項第一款
    之處罰規定，已修正為：「汽車有下列情形之一者，處汽車
    所有人新臺幣三千六百元以上一萬零八百元以下罰鍰，並禁
    止其行駛：一、未領用牌照行駛」，得受罰鍰之最高額為新
    臺幣一萬零八百元，則依上揭新舊法之相關規定內容比較之
    結果，顯然以舊法之規定較有利於異議人，依行政罰法第五
    條規定，本件未領用牌照行駛之違規行為，應適用本件違規
    行為時即八十六年六月一日施行之道路交通管理處罰條例第
    十二條第一項第一款之處罰規定，並同時參酌本件違規行為
    時之違反道路交通管理事件統一裁罰基準表之相關內容而決
    定罰鍰數額，始為妥當，則原處分機關依修正前處罰條例第
    十二條第一項第一款規定裁處異議人罰鍰新臺幣七千二百元
    ，於法即無不當，本件異議經核並無理由，應予駁回。
三、據上論斷，應依道路交通案件處理法第十九條，裁定如主文
    。
中    華    民    國    97    年    6     月    10    日
                      交通法庭  法  官  陳威龍
以上正本證明與原本無異。
如不服本裁定，應於收受送達後5日內向本院提出抗告狀。（應
附繕本）
                                書記官  鄭吉裕
中    華    民    國    97    年    6     月    10    日


司法院資訊處製作；財團法人民間司法改革基金會備份。
